【裁判字號】    92,台上,5933
【裁判日期】    921023
【裁判案由】    偽造文書等罪
【裁判全文】
最高法院刑事判決                              九十二年度台上字第五九三三號
    上  訴  人  甲○○
                        送達.
右上訴人因偽造文書等罪案件，不服台灣高等法院中華民國九十年二月二十七日第二
審更審判決（八十八年度上更(一)字第六八一號，起訴案號：台灣新竹地方法院檢察署
八十五年度偵字第六九二七號），提起上訴，本院判決如左：
    主  文
上訴駁回。
    理  由
一、行使變造公文書部分：
按刑事訴訟法第三百七十七條規定，上訴於第三審法院，非以判決違背法令為理由，
不得為之。是提起第三審上訴，應以原判決違背法令為理由，係屬法定要件。如果上
訴理由狀並未依據卷內訴訟資料，具體指摘原判決不適用何種法則或如何適用不當，
或所指摘原判決違法情事，顯與法律規定得為第三審上訴理由之違法情形，不相適合
時，均應認其上訴為違背法律上之程式，予以駁回。本件原判決認定上訴人甲○○係
新竹市○○路二二三巷五號甲○○會計事務所之負責人。因代理統新玻璃儀器股份有
限公司（下稱統新公司）營業稅之申報，及代繳稅款事宜，遲至民國八十五年三月五
日，始繳交該公司八十四年十一至十二月之營業稅，恐遭統新公司查悉。乃另行起意
，於八十五年三月初（在同月五日之後），在其事務所內，就新竹市稅捐稽徵處所製
作發給統新公司之「營業稅繳款書」，其中加徵滯納金三三七四四元、滯納利息九五
六元及總計二五九六六０元之阿拉伯數字部分，擅自塗掉變造後，將該變造後之「營
業稅繳款書」影印傳真予統新公司作為記帳憑證，足以生損害於稅捐機關就營業稅繳
款書記載之正確性及統新公司等情。因而撤銷第一審判決，改判論處上訴人行使變造
公文書，足以生損害於公眾及他人罪刑。已敘明上開事實，業據證人即統新公司之會
計吳麗珠證稱綦詳。即上訴人於原審調查時亦供陳：收受統新公司之代繳稅款後，未
按期繳納等情。且有統新公司營業稅繳款書，及經變造其中滯納金、利息及總計金額
之阿拉伯數字部分之影本，暨上訴人之事務所出具之統新公司繳款收據附卷可稽。復
論述上訴人之會計事務所，係由職員持稅款、申報書及繳款資料至稅捐機關繳稅後，
將繳款書回執聯交由上訴人保管，業據上訴人及證人即任職於上訴人所經營會計事務
所之張玉芬於第一審供述甚明。且上訴人身為事務所之負責人，對其事務所發生逾期
繳納稅捐情事，為防委託之客戶知悉該情，其就此應最具有利害關係。衡情上訴人所
僱用之職員當不致擅作主張，自行塗改。足見前開變造繳款書及傳真予統新公司之事
，應係上訴人所為。事證明確，為其所憑之證據及認定之理由。並以系爭滯納金及利
息部分，既應由上訴人之事務所負責繳交，吳麗珠僅係統新公司之會計，其本身對於
該次稅捐繳納業務之處理並無過失，當無囑上訴人將該部分塗改再傳真予其公司之動
機。上訴人於新竹市調查站所辯：係因吳麗珠要求，才如此作等情，為卸責之詞，不
足採信。又其於審理中改稱：塗改繳款書之事，伊不清楚，不知公司內何人所為等情
，委無足採，亦於理由內詳予指駁及說明。核其所為論斷，與卷內資料相符，從形式
觀察，並無認定事實不依證據或有何採證違背經驗法則、論理法則等違法情形存在。
上訴人就行使變造公文書部分之上訴意旨略以：上訴人並無變造系爭「營業稅繳款書
」情事，原審未詳查究明，而認上訴人成立前開罪責，要有未合等情。惟由上所述，
原判決已說明其就案內所有證據，本於調查所得心證，分別定其取捨，而憑以認定上
訴人有前開行使變造公文書犯行之依據及理由。至上訴人於上訴法律審之本院後，始
主張請國稅局新竹分局提供統新公司之結算申報書，及命統新公司提出八十四、八十
五年度之帳冊、回執聯正本等，自非依據卷內訴訟資料執為指摘之合法上訴理由。其
此部分上訴意旨乃徒就原判決明確論斷之事項，或原審採證認事之職權行使，任意指
摘，自與法律規定得為第三審上訴理由之違法情形，不相適合。其此部分上訴違背法
律上之程式，應予駁回。
二、業務侵占部分：
按刑事訴訟法第三百七十六條所列各罪之案件，經第二審判決者，不得上訴於第三審
法院，法有明文。本件上訴人業務侵占部分，原審係依刑法第三百三十六條第二項論
處罪刑，核屬刑事訴訟法第三百七十六條第三款之案件。依首開說明，既經第二審判
決，自不得上訴於第三審法院，上訴人竟復就之提起上訴，顯為法所不許。其此部分
上訴為不合法，應予駁回。
三、本件既從程序上駁回，則台灣新竹地方法院檢察署移送併辦部分（九十一年度偵
緝字第三六號），自無從斟酌，併予敘明。
據上論結，應依刑事訴訟法第三百九十五條前段，判決如主文。
中      華      民      國    九十二    年      十      月    二十三    日
                              最高法院刑事第六庭
                                  審判長法官  吳  雄  銘
                                        法官  池  啟  明
                                        法官  石  木  欽
                                        法官  郭  毓  洲
                                        法官  吳  三  龍
      右正本證明與原本無異
                                              書  記  官
中      華      民      國    九十二    年      十      月    二十八    日


司法院資訊處製作；財團法人民間司法改革基金會備份。
